【裁判字號】    95,上訴,4
【裁判日期】    950428
【裁判案由】    重傷害
【裁判全文】
臺灣高等法院臺南分院刑事判決
上  訴  人  臺灣嘉義地方法院檢察署檢察官
上  訴  人
即  被  告  甲○
選任辯護人  林彥百  律師
上列上訴人因被告甲○重傷害案件，不服臺灣嘉義地方法院94年
度訴字第411號中華民國94年11月25日第一審判決（起訴案號：
臺灣嘉義地方法院檢察署93年度偵字第5573號），各提起上訴，
本院判決如下：
    主  文
上訴駁回。
    事  實
一、甲○前曾遭乙○○毆打手部成傷，多月無法工作，而心生怨
    忿。甲○於民國九十三年八月四日晚上十時許，與友人在嘉
    義市○○○路某處路邊攤飲酒解悶，於翌日凌晨一時許返回
    嘉義市○○○路四五○號其住處後，對於乙○○傷害自己一
    事心有不甘，並因酒後膽量較大，但未致精神障礙程度，乃
    基於使人受重傷害之犯意，於同年月五日凌晨二時許，持其
    所有置於家中之西瓜刀一把至嘉義市美源里新庄九十二號乙
    ○○住處內 (侵入住宅部分未據告訴)，趁乙○○入睡之際
    ，持上開西瓜刀對乙○○左手砍下，將乙○○左手掌砍斷，
    乙○○驚醒後見甲○欲再揮砍，趁隙躲避但頭額仍遭砍傷，
    致乙○○受有左手腕創傷性完全截斷與額頭裂傷之傷害，乙
    ○○立將甲○推開逃至隔壁其叔羅金財處報警處理而查獲。
    嗣甲○帶同警方至其住處查扣供作案所用之上開西瓜刀一把
    。而乙○○左手經緊急送醫縫合並治療數月後始漸復原，現
    已能以左手拿起杯水並能騎乘機車，而僅致重傷未遂階段。
二、案經嘉義市警察局第一分局報請臺灣嘉義地方法院檢察署檢
    察官偵查起訴。
    理  由
一、訊據被告甲○對於上揭時、地持西瓜刀一把砍斷被害人乙○
    ○左手手掌一事坦承不諱，惟對乙○○額頭被砍傷部分，辯
    稱係不小心揮到，不是故意要砍乙○○頭部云云。經查：被
    告砍斷被害人左手掌之事實，除上述被害人之指訴外，另據
    證人羅金財 (當時在乙○○隔壁睡覺之人)在偵查中結證稱
    ：「（問：乙○○跑過來是何處受傷？）他不知道何處受傷
    ，我跟他說他的手已斷掉，整個手腕都斷掉，後來才找到（
    手掌）送醫等語」（見偵查卷第12頁）。因被害人乙○○遭
    砍之後，即馬上撞開證人羅金財之房門，請羅金財幫忙，堪
    認被告自白其將被害人乙○○左手掌砍斷一事，與被害人之
    指訴及證人之證詞相符，足以採信。至被害人雖於偵查時另
    指稱：「（問：是否他砍你後才醒過來，還是醒過來才砍？
    ）還沒醒過來時砍的，我手很痛，才醒過來，他看我要爬起
    來，又拿刀子直接砍我的頭我才跑掉，當時他還說要讓我死
    」（見偵查卷第13頁）。於本院結證稱：「被告有拿西瓜刀
    砍傷我。我當時在睡覺，還不知道是手掌已被砍斷了，後來
    我叔叔要送我去醫院時，我才知道我的手掌已經被砍斷，我
    叔叔後來才在我床舖上找到我被砍斷的手掌」、「被告砍斷
    我的左手手掌，我醒來後，我坐在床邊看到被告，後來被告
    又再砍我一刀，我認為他是故意砍我的額頭，因為他砍中我
    的額頭後有說要讓我死」 (見本院卷第75、76頁)。惟查，
    被告已供明其對被害人身上共砍二刀，其中第一刀砍左手、
    另一刀不小心揮到被害人額頭。經查，如被告欲殺害被害人
    ，則於其對被害人砍殺第一刀時，因被害人尚在睡覺，直接
    對被害人頭部或其他身上重要部位砍殺，則容易將被害人殺
    害，但被告並未為此殺人犯行，其第一刀係砍斷被害人左手
    掌、而第二刀固有砍到被害人額部，但如被告確有致被害人
    於死之故意，何以不再對被害人再下殺手？查被害人身上沒
    有第三刀傷痕，反而讓空手之被害人得逃脫？是被告辯稱其
    無殺害被害人之犯意，其係不小心揮到被害人額頭等語，尚
    屬可採。此外，復有診斷證明書二紙、照片十六禎、西瓜刀
    一把、原審履勘現場筆錄、砍傷現場圖、被告行駛路線圖各
    一份附卷可按，被告犯行堪以認定。
二、按稱重傷者，謂毀敗一肢以上之機能，刑法第十條第四項第
    四款定有明文。經查：被害人乙○○左手掌被砍斷之後，經
    送醫急救，並接受斷肢顯微手術，至九十四年五月十七日止
    其已至財團法人嘉義基督教醫院復健科門診九次接受復健治
    療，目前被害人左手五指與左手腕功能顯著障礙，並在繼續
    復健治療中，有該醫院九十四年五月十七日診斷證明書在卷
    可稽 (偵查卷第125頁)，乙○○於本院作證時，經本院當庭
    勘驗，「乙○○之左手可以拿取杯水」，且乙○○自承，其
    現在可以騎乘機車，機車左右兩邊都設有煞車等語 (見本院
    卷第76頁)，足見被害人之左手尚未達毀敗之程度。次查，
    被告於與友人在嘉義市○○○路某處路邊攤飲酒後，仍能自
    行返回嘉義市○○○路四五○號其住處後，再持西瓜刀前往
    乙○○位於嘉義市美源里新庄九十二號住處內，趁乙○○入
    睡之際砍斷乙○○左手掌；參諸被害人乙○○於本院作證稱
    ：我當時沒有聞到被告身上有酒味 (見本院卷第77 頁)，可
    見被告於本案發生之前一夜，其雖有飲酒，但於本案犯行時
    其仍甚清醒，顯無飲酒後致其精神障礙之程度，併此敘明。
三、核被告所為，係犯刑法第二百七十八條第三項、第一項重傷
    未遂罪。被告先後砍斷被害人之左手掌及砍傷額頭各一刀，
    係一行為之接續動作，為接續犯，應僅成立一罪。被告著手
    於重傷之行為而未遂，應依刑法第二十六條前段之規定，按
    既遂犯之刑減輕之。原審審理結果，以被告犯行罪證明確，
    適用刑事訴訟法第二百九十九條第一項前段、刑法第二百七
    十八條第三項、第一項、第二十六條前段，並審酌被告因不
    滿曾遭被害人毆打（此部分被害人已承認，其因之被判處拘
    役，有其前科資料在卷可參），懷恨在心，以西瓜刀砍傷被
    害人，造成其左手嚴重傷害，及被告坦承犯行，且無前科，
    有台灣高等法院被告前案紀錄表在卷可參，犯後態度良好等
    一切情狀，量處被告有期徒刑二年六月；扣案之西瓜刀一把
    ，係供犯罪所用之物且為被告所有，業據被告供明在卷，併
    依刑法第三十八條第一項第二款宣告沒收。本院經核原判決
    ，其認事用法俱無不合，量刑亦稱妥適。原審檢察官以被告
    迄未與被害人達成民事和解，依被害人聲請而提起上訴，惟
    本案於上訴審理時，被告已與被害人達成民事和解，賠償新
    台幣五十萬元，有調解筆錄可憑。又被告雖亦上訴請求從輕
    量處，惟查使人受重傷罪，法定刑最低度刑為有期徒刑五年
    ，因未遂犯而減輕時，至多僅能減至有期徒刑二年六月，而
    原判決已按最低度刑量處，檢察官及被告上訴，指摘原判決
    不當，均無理由，應予駁回。
據上論斷，依刑事訴訟法第368條，判決如主文。
本案經檢察官江守權到庭執行職務。
中    華    民    國    95    年    4     月    28    日
                  刑事第一庭    審判長法  官  黃崑宗
                                      法  官  蔡長林
                                      法  官  王明宏
以上正本證明與原本無異。
如不服本判決，應於收受本判決後十日內向本院提出上訴書狀。
其未敘述上訴理由者並得於提起上訴後十日內向本院補提理由書
狀（均須按他造當事人之人數附繕本）「切勿逕送上級法院」。
                                      書記官  黃全忠
中    華    民    國    95    年    4     月    28    日
附錄法條：
中華民國刑法第278條：
使人受重傷者，處 5 年以上 12 年以下有期徒刑。
犯前項之罪因而致人於死者，處無期徒刑或 7 年以上有期徒刑。
第 1 項之未遂犯罰之。


司法院資訊處製作；財團法人民間司法改革基金會備份。
